【裁判字號】    97,上訴,706
【裁判日期】    970602
【裁判案由】    違反槍砲彈藥刀械管制條例
【裁判全文】
臺灣高等法院高雄分院刑事判決        97年度上訴字第706 號
上  訴  人
即  被  告  甲○○
指定辯護人  本院公設辯護人  于欣潔
上列上訴人因違反槍砲彈藥刀械管制條例案件，不服臺灣高雄地
方法院96年度訴字第4546號中華民國97年3 月7 日第一審判決（
起訴案號：臺灣高雄地方法院檢察署96年度偵字第26737 號），
提起上訴，本院判決如下：
    主  文
上訴駁回。
    事  實
一、甲○○曾於民國84年間因施用毒品案件，經臺灣高雄地方法
    院判處有期徒刑3 年3 月確定；復於85年間因施用毒品案件
    ，經同法院判處有期徒刑3 年3 月及3 月，並定執行刑為有
    期徒刑3 年5 月確定；兩案接續執行，於88年6 月22日假釋
    出監，復經撤銷假釋而執行殘刑，已於94年9 月11日縮刑期
    滿執行完畢。猶不悔改，因莊榮達（已於96年8 月19日死亡
    ）於96年7 月底某日，將如附表一所示具有殺傷力之改造槍
    枝、子彈（及如附表二所示不具殺傷力之槍枝、子彈，且非
    屬主要槍彈主要組成零件之物），攜至甲○○租用之高雄市
    新興區○○○路25號9 樓之1 公寓小套房內，囑其代為保管
    ，甲○○明知非經中央主管機關許可，不得無故寄藏槍砲彈
    藥刀械管制條例所列管可發射子彈具有殺傷力之改造手槍及
    彈藥，仍允諾之，並將該批槍彈藏放在租屋處內。嗣於96年
    9 月14日9 時許，因檢警經由監聽懷疑甲○○持有槍彈，經
    向臺灣高雄地方法院聲請核發搜索票，至上址執行搜索而查
    獲該批槍彈並扣押之。
二、案經高雄市政府警察局報告臺灣高雄地方法院檢察署檢察官
    偵查起訴。
    理  由
壹、證據能力部分：
一、按偵查中有關鑑定人之選任及鑑定機關（團體）之囑託，依
    刑事訴訟法第198 條及第208 條之規定，應由檢察官為之，
    而鑑定人及鑑定機關（團體）實施鑑定或審查之人所為之言
    詞或書面報告，即為傳聞證據之例外，具有證據能力。是檢
    察官對於偵查中之案件，認須實施鑑定者，固應就具體個案
    ，選任鑑定人或囑託鑑定機關（團體）為之；但對於司法警
    察機關調查中之案件，或有量大或急迫之情形，為因應實務
    之現實需求，如檢察官針對該類案件之性質，認為當然有鑑
    定之必要者，基於檢察一體原則，得由該管檢察長對於轄區
    內之案件，以事前概括選任鑑定人或囑託鑑定機關（團體）
    之方式，俾便轄區內之司法警察官、司法警察對於調查中之
    此類案件，得即時送請事前已選任之鑑定人或囑託之鑑定機
    關（團體）實施鑑定。是本件扣案之改造手槍及子彈，雖係
    由高雄市政府警察局送請內政部警政署刑事警察局鑑定，但
    是內政部警政署刑事警察局為臺灣高等法院檢察署檢察長事
    先概括選任之鑑定機關，仍屬受檢察官囑託鑑定，其出具之
    書面鑑定報告，應屬刑事訴訟法所定之傳聞例外，當具有證
    據能力。
二、本判決所引用之其餘證據資料（詳後引證據），其中傳聞書
    面證據部分，縱無刑事訴訟法第159 條之1 至第159 條之4
    或其他規定之傳聞證據例外情形，亦因被告、辯護人及檢察
    官同意作為證據使用，依刑事訴訟法第159 條之5 第1 項規
    定，本院審酌各該證據作成之情況，並無不當，認為以之作
    為證據，應屬適當，自有證據能力。
貳、實體部分：
一、訊據上訴人即被告甲○○（下稱被告）否認有寄藏改造手槍
    及子彈之犯行，辯稱：查獲槍彈地點是與莊榮達共同承租，
    他雖曾告訴我持有槍彈之事，但係由他自行藏放，我並未過
    問詳情，他死亡後，清理房間時，纔發現確有槍彈，雖想報
    繳，因我有毒品前科，不敢送交警局，丟棄又怕遭人撿到，
    從事不法用途，仍在猶豫未決，就被查獲云云。經查：
  (一)被告係受莊榮達委託而代為寄藏扣案槍彈，且該批槍彈係96
    年7 月底某日由莊榮達自外攜至查獲地點即高雄市新興區○
    ○○路25號9 樓之1 號，委託保管乃係基於兩人間之信任關
    係，查獲槍彈地點當時係由被告居住使用等情，業據被告於
    警詢供承綦詳（警卷第3 頁）。且警方在查獲槍彈地點執行
    搜索時，附表1 編號1 之槍枝係置放在梳妝台抽屜內，該抽
    屜內並同時置放4 顆子彈，且僅有該槍枝係以布包覆，至於
    扣案之槍身、槍管等物，則在活動架上白色包捲紙袋內查獲
    ，亦有現場照片可憑（警卷第18至22頁），由此狀態觀之，
    被告於受託保管後，顯然已將該批槍彈分門別類並置於自己
    實力支配，所辯係清理莊榮達遺物時纔發現受託保管之物為
    槍彈，被告在時間上予以割裂，顯係有意規避自己因保管行
    為所衍生之寄藏責任，無可採信。
  (二)查獲槍彈地點之電信服務（寬頻上網、電話）係以莊榮達名
    義申請及繳費，雖有台灣固網股份有限公司申請書、電信費
    帳單、中華電信股份有限公司繳費通知可憑（原審卷第56至
    60頁）。然電信相關服務之申請人與實際使用人未必同一，
    乃屬常有習見之事，且該申請書所載之聯絡人為被告，聯繫
    電話亦為被告所使用之0000000000行動電話（原審卷第56、
    133 頁）。參以周益芬所稱：「因一起合作在網路上賣車，
    約2 、3 天即會前往查獲槍彈地點，將賣車之照片及資料上
    網，曾在那裡見過莊榮達2 、3 次」（原審卷第103 、107
    頁），周益芬既經常在查獲槍彈地點頻繁出入，莊榮達如有
    長期居住使用之事實，何以周益芬僅遇見莊榮達2 、3 次？
    至於周益芬雖稱：曾經見過莊榮達持黑色提包並置於衣櫃上
    方，惟其亦稱：不知該黑色提包內置放何物，從外觀並無法
    看見其內容物（原審卷第104 、106 頁），則周益芬縱於該
    次見過莊榮達持有黑色提包，惟其內是否裝有該批槍彈，並
    由莊榮達本人自己持有？仍屬無法確定。被告所辯查獲槍彈
    地點係與莊榮達共同租用云云，顯在脫免自己之寄藏責任，
    故意導向使人誤認該批槍彈仍為莊榮達所自行持有。
  (三)關於莊榮達於生前是否曾經持有槍彈？莊榮達之父莊清波雖
    稱：曾在家中看過莊榮達持有槍枝，是放在平日常揹的袋子
    裡，當時莊榮達趕著出門，沒有再回家，不久即死亡（原審
    卷第115 、116 頁），惟莊清波並無法具體描述該揹袋顏色
    （原審卷第116 頁），已無從佐證其所見之揹袋，與周益芬
    在查獲槍彈地點所見之黑色提包，兩者係屬相同之物。且依
    莊清波所稱：並未將莊榮達在家中拿過槍枝之事告訴別人（
    原審卷第120 頁），惟被告竟知此事並請求訊問，足見莊清
    波所述莊榮達生前曾經持有槍枝，應屬事後勾串而故意迴護
    被告之詞，自不可信。再者，莊榮達係96年8 月19日死亡，
    被告雖稱：96年8 月底打開袋子纔確定內有槍彈（偵卷第40
    頁）；而周益芬亦稱：被告曾於96年9 月12日將槍枝給其觀
    看並詢問如何處理（原審卷第105 頁）。然依周益芬所稱：
    我之前也沒有看過槍枝（原審卷第105 頁），其對於槍彈既
    毫無認識，且非莊榮達之家人或遺屬，被告有無必要與其討
    論如何報繳槍彈之事，顯有可疑，尚難憑信兩人所述係屬實
    情。且被告如無寄藏槍彈之意思，自身並未涉及犯罪，於發
    現莊榮達生前非法持有槍彈，為避免他人誤會並釐清責任，
    被告依莊榮達原來之持有槍彈狀態，逕行通知警方前來處理
    即可，焉有將該批槍彈自袋中取出並分門別類，甚至將具有
    殺傷力之槍枝、子彈放在梳妝台抽屜內，而使槍彈處在隨時
    可供使用之狀態，所辯因有毒品前科，不敢送交警局，丟棄
    又怕遭人撿到，從事不法用途云云，要屬飾卸之詞，無可採
    取。
  (四)扣案之槍彈經送內政部警政署刑事警察局鑑定結果，其中：
    (1)如附表1 編號1 之改造手槍1 枝（槍枝管制編號00000000
    00號），認係改造手槍，由仿BERETTA 廠92FS型半自動手槍
    製造之槍枝，換裝土造金屬槍管而成，擊發功能正常，可供
    擊發適用子彈使用，認具殺傷力；(2)如附表1 編號2 之子彈
    2 顆，均係口徑9mm 制式子彈，彈底具撞擊痕跡，採樣壹顆
    試射，可擊發，認具殺傷力；(3)如附表1 編號3 之子彈2 顆
    ，均係非制式子彈，由金屬彈殼組合直徑8.8 ±0.5mm 金屬
    彈頭而成，採樣壹顆試射，可擊發，認具殺傷力；有該局96
    年10月15日刑鑑字第0960149506號槍彈鑑定書可憑（偵查卷
    第57至62頁），分別屬於槍砲彈藥刀械管制條例第4 條第1
    項第1 款、第2 款所稱之槍砲、彈藥無訛。罪證明確，被告
    犯行洵堪認定。
二、核被告同時寄藏改造手槍及子彈，所為係犯槍砲彈藥刀械管
    制條例第8 條第4 項未經許可寄藏可發射子彈具有殺傷力之
    改造手槍罪、同法第12條第4 項未經許可寄藏子彈罪。其以
    一行為同時寄藏改造手槍、子彈，觸犯寄藏改造手槍罪及寄
    藏子彈罪，為想像競合犯，應從一重之寄藏改造手槍罪處斷
    。檢察官起訴法條，關於寄藏改造手槍部分，誤載為槍砲彈
    藥刀械管制條例第7 條第4 項；關於寄藏子彈部分，漏引同
    法第12條第2 項，雖有疏誤，惟經公訴檢察官予以更正，無
    須變更起訴法條。查被告曾於84年間因施用毒品案件，經臺
    灣高雄地方法院判處有期徒刑3 年3 月確定；復於85年間因
    施用毒品案件，經同法院判處有期徒刑3 年3 月及3 月，並
    定執行刑為有期徒刑3 年5 月確定；兩案接續執行，於88年
    6 月22日假釋出監，復經撤銷假釋而執行殘刑，已於94年9
    月11日縮刑期滿執行完畢，有臺灣高等法院被告前案紀錄表
    附卷可稽，其於5 年以內再故意犯有期徒刑以上之罪，應依
    刑法第47條第1 項規定，論以累犯並加重其刑。
三、原審因而適用槍砲彈藥刀械管制條例第8 條第4 項、第12條
    第4 項、刑法第11條前段、第55條、第42條第3 項前段、第
    38條第1 項第1 款，並審酌被告寄藏改造手槍、子彈，對於
    社會治安具有潛在危害，犯後飾詞狡辯，毫無悔意，態度不
    佳，惟念其未持以另犯他罪，槍彈數量非多；及被告僅高中
    肄業，從事網拍賣車、承辦廟會活動，每月收入非豐，經濟
    狀況不佳等一切情狀，量處有期徒刑3 年8 月，併科罰金新
    臺幣50,000元，並諭知罰金如易服勞役，以新臺幣1,000 元
    折算1 日。並說明扣案如附表1 所示改造手槍1 支、子彈4
    顆，經送鑑定結果，均具有殺傷力，其中改造手槍及鑑定未
    試射之子彈均屬違禁物，不問屬於犯人與否，應依刑法第38
    條第1 項第1 款規定宣告沒收；至於鑑定試射之子彈2 顆，
    業因試射滅失而不予沒收。經核原判決之認事用法，並無不
    合，量刑亦屬允當。被告上訴意旨，仍執前詞否認犯罪，並
    無理由，應予駁回。
四、至於扣案其他疑為槍彈之物，經送內政部警政署刑事警察局
    鑑定結果，其中：(1)附表2 編號1 之物，認係仿GLOCK 廠17
    型半自動手槍製造之槍身、滑套、彈匣及槍管；(2)附表2 編
    號2 之子彈2 顆，均認係非制式子彈，由金屬彈殼組合直徑
    9.0 ±0.5mm 金屬彈頭而成，採樣壹顆試射，無法擊發，認
    不具殺傷力；(3)附表2 編號3 之子彈1 顆，認係非制式子彈
    ，由金屬彈殼組合直徑9. 0mm金屬彈頭而成，經實際試射，
    無法擊發，認不具殺傷力；(4)附表2 編號4 、5 、6 所示之
    物，經送鑑定結果，分別認係非制式金屬彈殼、非制式金屬
    彈頭及底火帽，而可認無殺傷力，有該局96年10月15日刑鑑
    字第0960149506號槍彈鑑定書可稽（偵查卷第57至62頁）；
    並經補充說明：「送鑑手槍1 枝，認係仿GLOCK 廠17型半自
    動手槍製造之塑膠槍身、金屬滑套、金屬彈匣及槍管（內具
    阻鐵），均認非屬本部88年11月24日台內警字第8670683
    號公告之槍砲主要組成零件。至送鑑非制式金屬彈殼25顆、
    非制式金屬彈頭1 顆及底火帽，均認非屬本部公告之主要組
    成零件」，有內政部96年12月21日內授警字第0960872041號
    函可憑（原審卷第87頁）。復就扣案如附表2 編號2 、3 不
    具殺傷力之子彈3 顆，是否為子彈之主要組成零件，函詢主
    管機關，認為：「所謂子彈，係指具有彈頭、彈殼、火藥及
    底火等完整結構，且供為槍枝發射之物；本部於86年11月18
    日邀集法務部、國防部、聯勤總司令部、中央警官學校（現
    中央警察大學）及刑事警察局等單位，研商界定槍砲彈藥刀
    械管制條例第4 條第2 項但書所指『無法供組成槍砲、彈藥
    之主要組成零件』範圍會議，會中法務部出席代表指出：『
    依據本條例第9 條及第12條規定，查分別以製造、販賣、轉
    讓、出租、出借、意圖供自己或他人犯罪，持有、寄藏或意
    圖陳列魚槍及子彈之各個犯罪行為，其處罰刑度及罰金均較
    輕於第13條渠等主要組成零件之行為，適用上顯有爭議，且
    有違法律適用比例原則，基此，建議排除槍及子彈主要組成
    零件之公告。』本項意見經研商作成結論。據此，於公告槍
    砲、彈藥主要組成零件種類中未列舉『子彈』、『魚槍』之
    主要組成零件，併此敘明。」，有內政部97年1 月4 日內授
    警字第0960205865號函可稽（原審卷第92頁），堪認不具殺
    傷力之子彈，其彈頭、彈殼無法分別拆開認定為子彈之主要
    組成零件。以上如附表2 所示扣案之物，依主管機關具體認
    定結果，既非屬於槍砲、彈藥之主要組成零件。公訴意旨認
    被告對此部分尚有涉犯槍砲彈藥刀械管制條例第13條第1 項
    未經許可寄藏槍彈之主要組成零件罪嫌云云，即無憑據。本
    院復查無其他確切證據，足資證明被告尚有公訴人所指之寄
    藏槍枝、子彈主要組成零件之犯行，其犯罪應屬不能證明，
    惟公訴意旨認此部分與論罪科刑之部分，具有想像競合犯之
    裁判上一罪關係，爰不另為無罪之諭知。
據上論斷，應依刑事訴訟法第368 條，判決如主文。
本案經檢察官鄭銘謙到庭執行職務。
中    華    民    國    97    年    6     月    2     日
                  刑事第五庭    審判長法  官  曾永宗
                                      法  官  任森銓
                                      法  官  王伯文
以上正本證明與原本無異。
如不服本判決應於收受本判決後10日內向本院提出上訴書狀，其
未敘述上訴理由者，並得於提起上訴後10日內向本院補提理由書
狀（應附繕本）「切勿逕送上級法院」。
中    華    民    國    97    年    6     月    2     日
                                      書記官  黎  珍
┌───────────────────────────────┐
│附表1                                                         │
├─┬───────────┬─────────────────┤
│編│品   名   與   數   量│說                              明│
│號│                      │                                  │
├─┼───────────┼─────────────────┤
│ 1│改造手槍壹枝（含彈匣1 │經送內政部警政署刑事警察局鑑定結果│
│  │個，槍枝管制編號110203│，認係由仿BERETTA 廠92FS型半自動手│
│  │4216）                │槍製造之槍枝，換裝土造金屬槍管而成│
│  │                      │，擊發功能正常，可供擊發適用子彈使│
│  │                      │用，認具殺傷力。                  │
├─┼───────────┼─────────────────┤
│ 2│制式子彈貳顆          │彈底具撞擊痕跡，採樣壹顆試射，可擊│
│  │（口徑9 mm）          │發，認具殺傷力。                  │
├─┼───────────┼─────────────────┤
│ 3│非制式子彈貳顆        │採樣壹顆試射，可擊發，認具殺傷力。│
│  │（由金屬彈殼組合直徑約│                                  │
│  │8.8 ±0.5mm 之金屬彈頭│                                  │
│  │而成）                │                                  │
└─┴───────────┴─────────────────┘
┌───────────────────────────────┐
│附表2                                                         │
├─┬───────────┬─────────────────┤
│編│品   名   與   數   量│說                              明│
│號│                      │                                  │
├─┼───────────┼─────────────────┤
│ 1│手槍壹枝              │經送內政部警政署刑事警察局鑑定結果│
│  │（實僅為槍身、滑套、彈│，認僅「分別」係仿GLOCK 廠17型半自│
│  │匣、槍管）            │動手槍製造之槍身、滑套、彈匣、槍管│
│  │                      │（內具阻鐵）而已。                │
│  │                      │經函請內政部警政署表示意見，均認非│
│  │                      │屬公告之槍砲主要組成零件。        │
├─┼───────────┼─────────────────┤
│ 2│非制式子彈貳顆（由金屬│經送內政部警政署刑事警察局鑑定結果│
│  │彈殼組合直徑9.0 ±0.5m│，採樣壹顆試射，無法擊發，認不具殺│
│  │m金屬彈頭而成）       │傷力。                            │
│  │                      │                                  │
├─┼───────────┼─────────────────┤
│ 3│非制式子彈壹顆（由金屬│經送內政部警政署刑事警察局鑑定結果│
│  │彈殼組合直徑9.0 mm金屬│，經實際試射，無法擊發，認不具殺傷│
│  │彈頭而成）            │力。                              │
├─┼───────────┼─────────────────┤
│ 4│彈殼25顆              │經送內政部警政署鑑定結果，認非屬槍│
│  │                      │彈之主要組成零件。                │
├─┼───────────┼─────────────────┤
│ 5│彈頭1顆               │同上                              │
├─┼───────────┼─────────────────┤
│ 6│底火1 盒              │同上                              │
└─┴───────────┴─────────────────┘
附錄本件判決論罪科刑法條：
槍砲彈藥刀械管制條例第8 條第4 項：
未經許可，持有、寄藏或意圖販賣而陳列第1 項所列槍枝者，處
3 年以上10年以下有期徒刑，併科新臺幣700 萬元以下罰金。
槍砲彈藥刀械管制條例第12條第4 項：
未經許可，持有、寄藏或意圖販賣而陳列子彈者，處5 年以下有
期徒刑，併科新台幣300 萬元以下罰金。


司法院資訊處製作；財團法人民間司法改革基金會備份。
